高雄高等行政法院判決
                                       100年度訴字第45號
                                民國100年6月15日辯論終結
原      告　名人儷景天下公寓大廈管理委員會
代　表　人　林子舜
被      告　嘉義市政府
代　表　人　黃敏惠　市長
訴訟代理人　黃昆木
          　陳冠吟
上列當事人間使用執照事件，原告不服內政部中華民國99年11月
23日台內訴字第0990201667號訴願決定，提起行政訴訟，本院判
決如下：
　　主  文
原告之訴駁回。
訴訟費用由原告負擔。
　　事實及理由
一、事實概要︰
    緣坐落嘉義市○區○○街○○○巷2弄136號「名人儷景天下大
    樓」（下稱系爭大樓），前經被告核發79嘉市工局建執字第
    991號建造執照（下稱第991號建造執照），申請書及平面圖
    說第15層用途為辦公室，民國82年3月30日辦理建物申領使
    用執照兼變更設計，建造執照申請書及使用執照申請書第15
    層用途變更為集合住宅，被告所屬工務局於82年5月15日核
    發79嘉市工局建使字第991號使用執照（下稱第991號使用執
    照），第15層用途即為集合住宅，惟平面圖說未修改用途仍
    為辦公室。嗣97年7月2日系爭大樓第15層建物所有權人梁育
    笙因發現使用執照（登載用途為集合住宅）與平面圖說（登
    載用途為辦公室）不符，向被告所屬工務局申請更正竣工圖
    ，被告乃以97年7月14日府工建字第0970128088號函復梁育
    笙：「．．．二、經查閱原案本府核發79嘉市工局建使字第
    991號使用執照第15層用途登載為集合住宅，惟竣工圖說用
    途列為辦公室，經查核執照相關申請文件第15層用途應為集
    合住宅。台端申請更正竣工圖，依規定應檢附原使用執照及
    繳回誤植工程圖說，以利執照檔案管理，應協請大樓管理委
    員會提供辦理更正。」並副本抄送原告。原告不服，提起確
    認處分無效之行政訴訟，案經本院審認應提起撤銷訴訟，誤
    為提起確認處分無效之訴訟，於98年3月17日以97年度訴字
    第916號判決予以駁回，並移送內政部訴願審議。原告復於
    98年10月16日向被告申請補發系爭大樓第15層更正用途後之
    平面圖，被告乃以98年10月23日府工建字第0985032964號函
    復原告：「．．．。二、本案建物第15層更正用途之平面圖
    補發，前經本府多次函復貴委員會，請配合建物所有權人梁
    育笙先生提供原使用執照及繳回誤植之工程圖說，惟迄今尚
    未提供辦理更正。故本府無上開圖書說可提供。」原告對之
    不服，提起訴願。經內政部合併上揭本院移送之部分，以99
    年7月27日台內訴字第0990072558號訴願決定：「原處分撤
    銷，於2個月內由被告另為適法之處分。」被告乃依內政部
    訴願決定意旨，分別以99年8月9日府工建字第0995033052號
    （下稱被告第0995033052號函）、99年8月9日府工建字第09
    92112521號（下稱被告第0992112521號函）函復（隨文均檢
    附更正用途後之平面圖乙份）原告及梁育笙。原告不服被告
    上揭二行政處分，提起訴願，經遭決定駁回，遂提起本件行
    政訴訟。
二、本件原告主張︰
（一）被告將原核定「辦公室」用途字樣更改為「集合住宅」用
      途字樣，未載明其法令依據。本件顯違反建築法第73條：
      建築物非經領得使用執照，不准接水、接電或申請營業登
      記及使用；非經領得變更使用執照，不得變更其使用；同
      法第74條：申請變更使用執照，應備具申請書並檢附：1.
      建築物之原使用執照或謄本；2.變更用途之說明書；3.變
      更供公眾使用者，其結構計算書及建築物室內裝修及設備
      圖說；及公寓大廈管理條例第15條及第16條第3項之規定
      。另中央法規標準法第6條、第11條亦規定，應以法律規
      定之事項，不得以命令定之。法律不得牴觸憲法，命令不
      得牴觸憲法或法律，下級機關訂定之命令不得牴觸上級機
      關之命令。又行政機關或公務員因爭議事件而行使裁量權
      時，應在「建築法」暨其相關法令「國民住宅社區規劃及
      住宅設計規則」（下稱設計規則）規範範圍內選擇適當之
      處分，不宜有逾越或濫用裁量權之情形。如公務員行使裁
      量權明知逾越法令授權之範圍而仍越權裁量時，則已違背
      法令，於法未合。
（二）本件被告第0992112521號函明載：建築法尚無明文規範須
      檢附原使用執照及繳回誤植工程圖說。惟被告96年10月15
      日府工建字第0960131030號、96年12月3日府工建字第096
      0065409號、97年6月10日府工使字第0970031323號、97年
      6月23日府工使字第0970034962號、97年7月14日府工建字
      第0970128088號、97年10月16日府工使字第0970059133號
      、98年8月12日府工建字第0985020163號函卻一再令B棟15
      樓建築物所有權人或原告，檢附原使用執照及工程圖說以
      辦理變更使用執照，足以證明被告認知用法、前後迥然不
      同，明顯故意規避建築法第73條及第74條之規定，濫用行
      政裁量權，原告合理懷疑被告枉法裁量、曲意迴護、圖利
      包庇特定人。且此已涉及法律適用與管轄效力之層級，應
      移請司法院大法官會議釋憲或解釋之。
（三）原告未提供原使用執照及繳回工程圖說，係因原起造人嘉
      屋開發股份有限公司（下稱嘉屋公司）規劃設計B棟15樓
      建築物為「辦公室」用途使用，79年建造執照暨工程平面
      圖說、82年竣工圖說，以及建築物竣工現場之空間徒有四
      面圍牆外，均無有同B棟2~14樓住宅單元設置有「廚房」
      、「臥室」、「隔間牆」等格局及各部之尺寸構造及材料
      等規劃設計與建構。B棟15樓「辦公室」建築物寬大的室
      內空間，供靈活應用，得配置大量的工作人員，且方便電
      源、資訊、空調、消防灑水配管等施工及維護設計使用。
      又使用執照核發時B棟15樓建築物之室內隔間現況與圖說
      完全相符。原起造人嘉屋公司規劃設計B棟15樓建築物為
      「辦公室」用途使用有如下之事實與證據：
   １.嘉屋公司於79年5月8日提起申領建造執照之申請，經被告
      核發嘉市工局建字第3978號之建造執照暨工程平面圖說，
      其建造執照申請書之工程平面圖說第15樓建築物使用用途
      已登載為「辦公室」用途字樣。且早於被告96年12月3日
      府工建字第0960065409號函所舉證該「辦公室」用途字樣
      ，比嘉屋公司82年3月30日申領使用執照時，設計建築師
      一時疏忽「筆誤為辦公室」之錯誤結果，還早2年多。
   ２.79年10月27日嘉屋公司申報嘉市工局建字第3978號「建造
      執照變更設計申請書」之「各層用途」乙欄B棟15樓層再
      度有別於同棟2至14樓「住宅」字樣，以模印方式註腳，
      係特別以手寫方式登載15樓建築物為「辦公室」用途字樣
      。
   ３.82年3月30日嘉屋公司「申領使用執照暨竣工圖說」時，
      其平面圖說B棟15樓建築物使用用途，亦登載為「辦公室
      」用途字樣。
   ４.原起造人嘉屋公司於82年3月30日「建造變更設計申請書
      」之變化說明及理由欄載明：「地號429、429-3、429-7
      、429-8、430-1、421-29等6筆合併為429號一筆，地下層
      面積減少，另各層面積增加，戶數原139戶變更為134戶，
      其餘不變。」即意謂其第15樓建築物仍為「辦公室」用途
      未予變更。前揭記錄文書、證明文書皆為被告經由各主管
      單位分層負責授權主管局處主管（審查員、覆核、組長、
      課長、技正、處局長）逐一簽核決行核定在案。亦足證本
      件記載「辦公室」用途字樣，非被告96年12月3日府工建
      字第096 0065409號函所指稱82年3月30日申領使用執照時
      ，原設計建築師當下一時疏忽「筆誤為辦公室」之錯誤結
      果。更非被告審核時，作業上發生之「誤寫」或「其他類
      此」之顯然錯誤者。
（四）被告96年12月3日府工建字第0960065409號函載明：惟申
      領使用執照時原設計建築師「筆誤平面用途誤植為辦公室
      」，致有被告函請原告提供原使用執照辦理更正情事。惟
      被告於鈞院97年度訴字第916號訴訟案件當庭證述其係誤
      寫成「辦公室」用途字樣，並援引行政程序法第101條第1
      項「行政處分如有誤寫，行政機關得隨時更正之」之規定
      。究竟是誰於竣工圖說誤植或誤寫為「辦公室」？被告相
      關處分未予以釐清與指明「辦公室」用途字樣由來，莫衷
      一是，於法未合。如上揭被告96年12月3日府工建字第096
      0065409號函所載事實屬實，被告97年間於鈞院庭訊之上
      揭證詞，即屬「虛偽之陳述」，與案件之真正事實相悖。
（五）被告第0995033052號函指稱：「另查使用執照核發時第15
      層之室內隔間現況與圖說相符，使用人配置之相關生活機
      能設備使用，建築法並無規定。」惟系爭B棟15樓建築物
      原起造人嘉屋公司規劃設計為「辦公室」用途使用，所以
      竣工現場寬大空間，僅有四面圍牆外，無有同B棟2至14樓
      住宅單元設置有「廚房」、「臥室」、「隔間牆」等格局
      及各部之尺寸構造及材料等規劃設計與建構。又設計規則
      係內政部訂頒之營建法令之一，明文詮釋「住宅」單元之
      要件與準則，係指設有「廚房」等住宅硬體設施及生活機
      能設備者。系爭之B棟15樓建築物其建造執照暨工程平面
      圖說、竣工圖說，以及建築物竣工現場之空間除其徒有四
      面牆外，均無「廚房」等各部之尺寸構造及材料等規劃設
      計與建構，即不符合設計規則詮釋「住宅」單元之規定。
      一般具有合理判斷能力者一望即知建築物無「廚房」、「
      臥室」、「隔間牆」等空間，自不適宜作供人日常生活起
      居之「住宅」單元用途使用。而系爭之B棟15樓「為何」
      於原有樓地板再澆灌（墊高）20㎝±高混凝土，其用途與
      目的為何？又為何「需要重新」鋪設安裝天然氣、給水、
      排水、消防、電源、電信等「新」配管管線、其理由為何
      ？上揭關鍵事項之「歷來」真相事實足以「釐正」系爭之
      B棟15樓單元房屋其原始規劃設計本來是用作「辦公室」
      使用。
（六）行政機關基於公平正義之維護，應依職權調查證據，不應
      受當事人主張之拘束。對本件當事人、案件及證據之重要
      爭點：B棟15樓竣工圖說「辦公室」用途字樣究竟係建築
      師一時疏忽筆誤為「辦公室」？抑或是被告行政處分作業
      上誤寫為「辦公室」？被告未依職權調查真實與證據，並
      對案件重要爭點「辦公室」字樣由來事實證據，其「有利
      」及「不利」事項亦未一律予以對等注意，於法未合，被
      告行政處分與案件之真正事實相悖，又未載明其行政處分
      之法令依據，顯然有違行政程序法第96條第1項第2款行政
      處分以書面為者應記載主旨、事實、理由及其法令依據之
      規定。
（七）習見常規建築物之審核發照「主體」係建築物之工程平面
      圖說暨竣工圖，含括各部之尺寸構造及材料等數據及圖文
      註解內容，非是其申請之其他伴隨說明或補述之文件。被
      告核定在案之第991號建築執照事件審核「主體」工程平
      面圖說應為最具合法及證據力之證明文書，其證據力及法
      律位階高於其它伴隨補述文件。本件B棟第15樓建築物之
      原起造人原始規劃設計平面圖說、申請建造執照之工程平
      面圖說、申領使用執照之竣工圖說等3件不同時段之規劃
      設計數據及圖文註解等，皆與系爭之B棟第15樓建築物竣
      工現場及構造內容如出一轍，僅有四面牆壁、其空間無有
      分隔牆或其他如廚房等建物，完完全全相符。綜觀本件系
      爭之B棟15樓建築物無圖文不符情事。被告強詞指稱：系
      爭B棟第15樓建築物為「辦公室」有圖文不符情事乙節，
      與案件之真正事實相悖，被告有故意曲意迴護、明顯圖利
      訴外人梁育笙之故意等情。並聲明求為判決撤銷訴願決定
      及原處分（包括被告第0992112521號函及第0995033052號
      函）。
三、被告則以︰
（一）按系爭大樓新建工程，經被告於79年11月9日核發第991號
      建造執照，申請建造時之建造執照申請書及平面圖說第15
      層用途為辦公室。嗣於82年3月30日辦理建物申領使用執
      照兼變更設計，建造執照申請書及使用執照申請書第15層
      用途變更為集合住宅，惟變更說明及理由僅列示：「地號
      由429、429-3、429-7、429-8、430-1、421-29等6筆合併
      為429號1筆，地下層面積減少，另各層面積增加，戶數原
      為139戶變更為134戶，其餘不變。」被告82年5月15日核
      發第991號使用執照時，第15層用途即列示為集合住宅使
      用，惟平面圖說未修改用途仍為辦公室，致有圖文不符情
      事。97年7月2日系爭大樓第15層房屋所有權人梁育笙，因
      使用執照第15層用途登載為集合住宅、平面圖說登載用途
      為辦公室，申請更正，經調閱原案執照並查核使用執照核
      發時所檢附嘉義市警察局消防安全設備會勘表等相關申請
      文件，暨依建築技術規則，集合住宅之使用強度低於辦公
      室等，確認圖文不符後，以97年7月14日府工建字第09701
      28088號函准予更正竣工圖，惟原使用執照及誤植之工程
      圖說由原告保管，尚未配合提出更正。
（二）案經原告提起行政訴訟，並經鈞院審認應提起撤銷訴訟，
      誤為提起確認行政處分無效之訴訟，於98年3月17日以97
      年度訴字第916號判決主文：原告之訴駁回，本件移送於
      內政部。原告復以98年10月16日名人儷景（98）管委字第
      98101601號函申請補發第15層竣工平面圖，被告以98年10
      月23日府工建字第0985032964號函復，因原告迄未配合第
      15層建物所有權人提供原使用執照及繳回誤植之工程圖說
      辦理圖文不符之更正，被告自無更正用途後之平面圖可提
      供。原告不服提起訴願，並經內政部99年7月27日台內訴
      字第0990072558號函訴願決定：原處分撤銷，於2個月內
      由原處分機關另為適法之處分。經查核建築法尚無明文規
      範使用執照圖文不符辦理更正，須檢附原使用執照及繳回
      誤植工程圖說，另依行政程序法第101條第1項規定：行政
      處分如有誤寫、誤算或其他類此之顯然錯誤者，處分機關
      得隨時或依申請更正之。被告復以被告第0992112521號函
      及第0995033052號函，檢附更正用途後之平面圖予原告及
      訴外人梁育笙。並於99年9月10日府工建字第0995038312
      號函，說明本件辦理圖文登載不符辦理更正之法令依據。
（三）另建築法第73條及第74條之規定，係建築物領得使用執照
      後涉及變更使用類組相關行為之規範，與本件使用核發時
      圖文不符辦理更正之情況有間。次查，設計規則係依國民
      住宅條例第43條訂定，而國民住宅條例第1條規定，為統
      籌規劃辦理國民住宅，以安定國民生活及增進社會福祉，
      而制定該條例；該條例未規定者，適用其他有關法律之規
      定。系爭大樓非依上述條例規劃設計建造之國民住宅，有
      關建築物用途、設備及室內隔間等悉依都市計畫法、建築
      法相關規定辦理等語，資為抗辯，並聲明求為判決駁回原
      告之訴。
四、本件事實概要欄所載之事實，業據兩造陳述在卷，並有第99
    1號建造執照存根、建造執造申請書、第991號使用執照、使
    用執照申請書、被告97年7月14日府工建字第0970128088號
    函、98年10月23日府工建字第0985032964號函、被告第0995
    033052號及第0992112521號函、內政部99年7月27日台內訴
    字第0990072558號訴願決定書、本院97年度訴字第916號判
    決附本院卷及訴願卷可稽，洵堪信實。茲本件所應審究者為
    系爭大樓第15層建物所有權人即訴外人梁育笙，於97年7月2
    日以第991號使用執照之平面圖說，其中系爭大樓第15層建
    物誤載用途為辦公室，與使用執照登載用途為集合住宅不符
    為由，向被告申請將第991號使用執照之平面圖說更正，被
    告以第0992112521號函復訴外人梁育笙及以第0995033052號
    函復原告同意更正，並隨函檢送更正用途後之平面圖是否適
    法？爰分述如下：
（一）關於被告第0992112521號函之部分：
   １、按人民提起撤銷訴訟以行政處分違法侵害其權利或法律
       上之利益為要件。惟行政訴訟法第4條第1項所規定之「
       人民」，並不以行政處分之相對人為限，如系爭處分對
       相對人以外具有利害關係之第三人產生一定之法律效果
       （學理上稱之為「第三人效力之行政處分」），而干涉
       或侵害第三人之權利或法律上利益者，亦應開放訴訟救
       濟途徑，使其得依上開法條起訴救濟（訴願法第14條第2
       項規定參照）。而關於法律上利害關係人之認定標準，
       目前係採「保護規範理論」以為認定，亦即符合此一範
       圍之第三人，對於涉及第三人效力之行政處分，方具備
       提起行政訴訟之當事人適格（司法院釋字第469號解釋參
       照）。次按「本條例用辭定義如下：．．．9.管理委員
       會：指為執行區分所有權人會議決議事項及公寓大廈管
       理維護工作，由區分所有權人選任住戶若干人為管理委
       員所設立之組織。」「住戶應依使用執照所載用途及規
       約使用專有部分、約定專用部分，不得擅自變更。住戶
       違反前項規定，管理負責人或管理委員會應予制止，經
       制止而不遵從者，報請直轄市、縣（市）主管機關處理
       ，並要求其回復原狀。」「住戶為維護、修繕、裝修或
       其他類似之工作時，未經申請主管建築機關核准，不得
       破壞或變更建築物之主要構造。住戶飼養動物，不得妨
       礙公共衛生、公共安寧及公共安全。但法令或規約另有
       禁止飼養之規定時，從其規定。住戶違反前4項規定時，
       管理負責人或管理委員會應予制止或按規約處理，經制
       止而不遵從者，得報請直轄市、縣（市）主管機關處理
       。」為公寓大廈管理條例第3條第9款、第15條及第16條
       第3項至第5項所明定。準此公寓大廈管理委員會（下稱
       管委會），係由住戶中選任之管理委員組織而成，代表
       全體住戶，對於公寓大廈實行管理維護之職權，住戶如
       擅自變更使用執照所載用途，管委會並有制止及報請主
       管機關處理之權。經查，系爭大樓第15層建物所有權人
       梁育笙因發現其所有建物使用執照登載用途為集合住宅
       與平面圖說登載用途為辦公室不符，向被告所屬工務局
       申請更正竣工圖，嗣被告以被告第0992112521號函復訴
       外人梁育笙謂：「．．．三、查建物使用執照核發後圖
       文不符辦理更正，建築法尚無明文規範須檢附原使用執
       照及繳回誤植工程圖說。四、隨文檢附更正用途後之平
       面圖乙份。」等語，同意訴外人梁育笙前述更正之申請
       ，並以副本通知原告，原告以系爭大樓第15層核准之用
       途應為辦公室，被告准允更正，顯然違法之主張，顯係
       代表系爭大樓全體住戶實行上揭法定職權，揆諸前揭說
       明，其應屬該處分之利害關係人，具有提起本件撤銷訴
       訟之訴訟權能，核先敘明。
   ２、次按「行政處分如有誤寫、誤算或其他類此之顯然錯誤
       者，處分機關得隨時或依申請更正之。前項更正，附記
       於原處分書及其正本，如不能附記者，應製作更正書，
       以書面通知相對人及已知之利害關係人。」行政程序法
       第101條亦定有明文。則行政處分之更正係改正明顯之錯
       誤，不影響行政處分原本之效力。而所謂「顯然」，須
       是相當明顯，其通常可從行政處分之「外觀上」或從所
       記載事項之「前後脈絡」明顯看出。在判斷上，除就文
       義予以判別外，尚可參酌該處分之規制目的，作整體之
       觀察。此外，處分相對人對於該處分內容之瞭解程度，
       亦可作為判斷之重要指標，換言之，處分相對人若從行
       政處分之內容或其他相關情況，可以發現該處分有誤，
       並可毫無困難地知悉行政機關原本所欲規制之意旨時，
       亦屬顯然之錯誤。至所謂「更正」者，係指行政處分之
       記載事項，事後予以補充、刪除或作其他必要之變更，
       其必須是使行政處分所記載之事項與行政處分外觀上可
       得而知之規制意旨相互一致（參蔡茂寅、林明鏘、李建
       良及周志宏所著，行政程序法實用，95年10月，3版1刷
       ，第285頁至第286頁）。又按「起造人申請建造執照或
       雜項執照時，應備具申請書、土地權利證明文件、工程
       圖樣及說明書。」「起造人應依照核定工程圖樣及說明
       書施工；如於興工前或施工中變更設計時，仍應依照本
       法申請辦理。但不變更主要構造或位置，不增加高度或
       面積，不變更建築物設備內容或位置者，得於竣工後，
       備具竣工平面、立面圖，一次報驗。」「建築工程完竣
       後，應由起造人會同承造人及監造人申請使用執照。直
       轄市、縣（市）（局）主管建築機關應自接到申請之日
       起，10日內派員查驗完竣。其主要構造、室內隔間及建
       築物主要設備等與設計圖樣相符者，發給使用執照，並
       得核發謄本；不相符者，一次通知其修改後，再報請查
       驗。但供公眾使用建築物之查驗期限，得展延為20日。
       」「申請使用執照，應備具申請書，並檢附左列各件：1
       .原領之建造執照或雜項執照。2.建築物竣工平面圖及立
       面圖。建築物與核定工程圖樣完全相符者，免附竣工平
       面圖及立面圖。」亦為建築法第30條、第39條、第70條
       第1項及第71條定有明文。經查，系爭大樓原申請建造執
       照時，系爭大樓第15層用途為辦公室，經被告核發第991
       號建造執造在案。惟系爭大樓第15層於82年3月30日申請
       使用執照時，兼變更設計第15層用途為集合住宅，被告
       所屬工務局於82年5月15日核發第991號使用執照時，系
       爭大樓第15層用途即為集合住宅，惟建築師申請變更設
       計所附之平面圖說未修改用途，仍為辦公室，被告審核
       人員亦未查覺，致被告所核發第991號使用執照其所附平
       面圖說，系爭大樓第15層用途誤載為辦公室，嗣系爭大
       樓第15層建物所有權人梁育笙因發現使用執照登載用途
       與平面圖說登載不符，於97年7月2日向被告申請更正，
       經被告調閱原核發第991號建造執照、使用執照之案卷，
       並查核使用執照核發時所檢附嘉義市警察局消防安全設
       備82年4月26日會勘表等相關申請文件，發現第991號使
       用執照所附平面圖說之記載確與使用執照之記載不符，
       而有錯誤，且建物使用執照核發後圖文不符辦理更正，
       建築法尚無明文規範須檢附原使用執照及繳回誤植工程
       圖說之規定，乃以被告第0992112521號函復訴外人梁育
       笙，同意其前述更正之申請，並隨函檢送更正用途後之
       平面圖等情，此有建照執照申請書、建照執照及所附平
       面圖說、建造執照變更設計申請書、使用執照申請書、
       第991號使用執照及其所附平面圖、嘉義市警察局消防安
       全設備82年4月26日會勘表等附於第991號建造執照、第
       991號使用執照及補發第991號使用執照案卷及本院卷可
       稽。是被告雖於82年5月15日核發第991號使用執照時，
       未查覺建築師申請變更設計所附之平面圖說對系爭大樓
       15層建物未修改用途，仍記載為辦公室，遂於上揭第99
       1號使用執照所附平面圖說，對系爭大樓15層建物之用途
       仍記載為辦公室，惟參諸上述說明，其自屬顯然錯誤，
       被告依行政程序法第101條之規定，予以更正，於法並無
       違誤。復按，依行政程序法第114條第1項第2款、第2項
       之規定，行政處分必須記明之理由亦得因事後於訴願程
       序終結前記明而補正。次查，被告於99年8月9日以被告
       第0992112521號函復訴外人梁育笙後，經原告函詢被告
       有關被告第0992112521號函之法令依據等事由，經被告
       另於99年9月10日以府工建字第0995038312號函復原告：
       「．．．二、查貴大廈係本府依建築法第70條規定審查
       核發79嘉市工局建使字第991號使用執照，惟使用執照第
       15層用途(登載為集合住宅)與平面圖登載用途(辦公室)
       不符，案經建物所有權人申請更正，查核執照相關申請
       文件，並依行政程序法第101條第1項規定．．．第15層
       平面圖准予更正為集合住宅，更正用途後之平面圖並以
       前開號函檢送貴委員會在案。」等語，有該函附於本院
       卷可憑。是被告已於訴願程序終結前詳細向被告補正其
       原因及法律依據。再按，設計規則係依國民住宅條例第
       43條訂定，係有關國民住宅社區之規劃及設計，而系爭
       大樓既非上揭所謂之國民住宅，自無該設計規則之適用
       。另查，本件係因訴外人梁育笙認使用執照所附平面圖
       說之記載有錯誤，向被告申請更正，經被告查明屬實，
       依行政程序法第101條第1項規定予以更正，自與建築法
       第73條、第74條、中央法規標準法第6條、第11條等規定
       無違，亦與系爭大樓第15層建物空間設計、規劃係如何
       無涉。是原告主張：被告第0992112521號函顯然有違行
       政程序法第96條第1項、建築法第73條、第74條、中央法
       規標準法第6條、第11條、設計規則等規定，亦與系爭大
       樓第15層建物空間設計、規劃之現狀不符云云，均無可
       採。
（二）關於被告第0995033052號函部分：
   １、按提起任何訴訟，請求法院裁判均應以有權利保護必要
       為前提，具備權利保護必要者，其起訴始有值得保護之
       利益存在，又稱之為訴之利益。
   ２、次查，如上所述，系爭大樓原申請建造執照時，系爭大
       樓第15層用途為辦公室，惟系爭大樓第15層於82年3月30
       日申請使用執照時，兼變更設計第15層用途為集合住宅
       ，被告所屬工務局於82年5月15日核發第991號使用執照
       時，系爭大樓第15層用途即為集合住宅，惟其所附平面
       圖說，系爭大樓第15層用途誤載為辦公室，嗣系爭大樓
       第15層建物所有權人梁育笙因發現使用執照登載用途與
       平面圖說登載不符，於97年7月2日向被告申請更正，經
       被告查明確有錯誤，且建物使用執照核發後圖文不符辦
       理更正，建築法尚無明文規範須檢附原使用執照及繳回
       誤植工程圖說之規定，乃以被告第0992112521號函復訴
       外人梁育笙，同意其前述更正之申請，並隨函檢送更正
       用途後之平面圖，則被告同日另以被告第0995033052號
       函載明系爭大樓使用執照所附平面圖說對建物15層之用
       途確誤載為辦公室，應更正為售合住宅等之相同內容函
       復原告，揆諸前揭說明，並無違誤。是原告主張：被告
       第0995033052號函顯然有違行政程序法第96條第1項、建
       築法第73條、第74條、中央法規標準法第6條、第11條、
       設計規則等規定，亦與系爭大樓第15層建物空間設計、
       規劃之現狀不符乙節，亦無可採。況查，原告98年10月
       16日函係向被告申請補發系爭大樓第15層建物更正用途
       後之平面圖，則嗣經被告查明更正後，並隨被告第09950
       33052號函檢送更正用途後之平面圖予原告，則原告既已
       滿足其申請之內容，其權利及法律上利益自無受有損害
       ，其就此部分提起本訴，亦欠缺權利保護必要，應予駁
       回。
五、綜上所述，原告主張既無足取，則被告依99年7月27日台內
    訴字第0990072558號訴願決定意旨，重為第0995033052號及
    第0992112521號函之處分，與法尚無違誤，訴願決定遞予維
    持，核無不合。原告訴請撤銷，為無理由，應予駁回。又本
    件事證已明，原告聲請傳喚江永清及調查相關事證，核無必
    要，兩造其餘攻擊防禦方法均核與判決結果不生影響，茲不
    一一論述。另本件無牴觸憲法之疑義，自與聲請大法官解釋
    之要件不合，從而，原告請求本院聲請釋憲，實屬無據，併
    此說明。
六、據上論結，本件原告之訴為無理由，依行政訴訟法第98條第
    1項前段，判決如主文。
中　　華　　民　　國　　100　  年　　6　　月　　29　　日
             高雄高等行政法院第三庭
                         審判長法官　邱  政  強
                               法官　李  協  明
                               法官　林  勇  奮
以上正本係照原本作成。
如不服本判決，應於判決送達後20日內向本院提出上訴書狀，其
未表明上訴理由者，應於提起上訴後20日內向本院提出上訴理由
書（須按對造人數附繕本）；如於本判決宣示或公告後送達前提
起上訴者，應於判決送達後20日內補提上訴理由書（須附繕本）
。未表明上訴理由者，逕以裁定駁回。
中　　華　　民　　國　　100　 年　　7　　 月　　7　　 日

　　　　　　　　　　　　　　 書記官　林　幸　怡